臺灣高等法院民事判決　　　　　　　　　　　　　　　　九十三年度重訴字第二號
　　原　　　告　丁○○
　　法定代理人　嚴廷康
　　　　　　　　許翠之
　　原　　　告　乙○○
　　法定代理人　陳慶吉
　　　　　　　　陳淑芬
　　右　二　人
　　訴訟代理人　謝碧鳳律師
　　被　　　告　丙○○
　　被　　　告　甲○○
　　　　　　　（即李美雲）
右當事人間請求侵權行為損害賠償事件，本院於中華民國九十三年四月二十六日言詞
辯論終結，判決如左：
    主      文
被告應連帶給付原告各新臺幣壹佰伍拾萬元及均自九十二年十月二十八日起至清償日
止，按年息百分之五計算之利息。
原告其餘之訴駁回。
訴訟費用由被告連帶負擔二分之一，餘由原告負擔。
本判決第一項於原告各以新臺幣伍拾萬元為被告供擔保後，得假執行。但被告如各以
新臺幣壹佰伍拾萬元，為原告預供擔保，得免為假執行。
原告其餘假執行之聲請駁回。
    事      實
甲、原告方面：
一、聲明：
  (一)被告應連帶給付原告丁○○、乙○○各新台幣（下同）三百萬元及自起訴狀繕本
    最後送達翌日起至清償日止按年息百分之五計算之利息。
  (二)訴訟費用由被告負擔。
  (三)願供擔保，請准宣告假執行。
二、陳述：
  (一)原告因被告之共同侵權行為，致身體受有傷害，爰提起附帶民事訴訟請求損害賠
    償，惟後就財產上損害賠償部分撤回，減縮訴之聲明就非財產上損害部分請求賠
    償。
  (二)被告丙○○、甲○○分別擔任位於台北縣土城市○○路○段七之十八號北城婦幼
    醫院（下稱北城醫院）嬰兒房護士、麻醉護士，甲○○將超過使用期限之麻醉用
    藥ATRACURIUM BESYLATE（下稱亞庫凱林注射劑） 放置於五樓嬰兒房冰箱，致丙
    ○○於九十一年十一月二十九日上午八時三十分，將上開注射劑誤認為Ｂ型肝炎
    疫苗，而對原告施打，致原告丁○○受有呼吸停止及室管膜下曩腫之傷害、原告
    乙○○受有心肺衰竭之傷害，因該劑之施打引起無法自主呼吸缺氧，而致神經發
    展行為遲緩，對腦部之受損須長期追蹤治療，此有台大醫院九十二年三月十三日
    九十二校附醫秘字第九二００二０二一０九號函、九十二年四月二十二日第00
    00000000六號函、台大醫院診斷證明書（原證一）及九十二年四月二十
    四日第0000000000一號函在卷可憑。丙○○與甲○○因業務過失致死
    案件，業經鈞院刑事庭判刑確定。
  (三)原告丁○○與乙○○出生至今僅一年三個月，即須不斷接受治療，此有就醫紀錄
    、照片（原證二、三）及就醫紀錄欄可證，其對家人心力與體力之煎熬難以估算
    ，按原告甫出生即受此傷害，致心智與行為均有落後現象，更須受復健時肢體疼
    痛之苦，至今仍處於恐懼中，其身體能否復原無法得知，精神上之痛苦，更不言
    而喻，爰請求被告連帶賠償原告精神慰撫金。
乙、被告方面：
一、聲明：
  (一)駁回原告之訴。
  (二)如受不利判決，願供擔保請准宣告免為假執行。
二、陳述：
  (一)被告丙○○部分：九十一年六月從護專畢業，任職期間月入二萬五千元，九十二
    年至今無工作，亦無收入，無不動產。
  (二)被告甲○○部分：北城醫院管理有疏失，一人多用且欠缺教育訓練，急救藥與設
    備均不足。其將藥放於冰箱係為了救人，且非其打錯針，系爭事件發生時，尚帶
    領同事救回原告等人性命。因證人說謊才被判緩刑，在北城醫院工作時，月薪約
    十至十二萬元，惟現在外租屋且失業中，還要養三個小孩，已無資力。
    理    由
一、原告起訴主張：被告丙○○、甲○○分別擔任台北縣土城市○○路○段七之十八
    號北城醫院嬰兒房護士、麻醉護士，於九十一年十一月二十九日上午八時三十分
    許，因先前甲○○將超過使用期限之亞庫凱林注射劑放置於五樓嬰兒房冰箱，致
    丙○○將之誤認為Ｂ型肝炎疫苗，而施打於原告，致原告丁○○受有呼吸停止及
    室管膜下曩腫之傷害、原告乙○○受有心肺衰竭之傷害，因該劑之施打引起無法
    自主呼吸缺氧，而致神經發展行為遲緩，並須長期追蹤治療腦部之受損狀況，按
    原告甫一出生即受此傷害，更須受復建時肢體疼痛之苦，至今仍處於恐懼中，其
    身體能否復原無法得知，尚須飽受精神上之痛苦，爰請求被告二人連帶賠償精神
    慰撫金各三百萬元等語。
二、被告丙○○則以：其九十一年六月始從護專畢業，無資力負擔賠償金額等語，資
    為抗辯。
    被告甲○○則以：北城醫院管理有疏失，且急救藥與設備不足，其將藥放於冰箱
    係為了救人，有加警示，且非其打錯針。現在外租屋且失業中，已無資力等語，
    資為抗辯。
三、本件原告起訴主張，被告丙○○擔任北城醫院嬰兒房護士、被告甲○○則擔任麻
    醉護士，甲○○違反規定將超過使用期限之亞庫凱林注射劑放置於五樓嬰兒房嬰
    兒藥品專用冰箱，九十一年十一月二十九日上午八時三十分許，丙○○將之誤認
    為Ｂ型肝炎疫苗，而施打於原告，致原告丁○○受有呼吸停止及室管膜下曩腫之
    傷害、原告乙○○受有心肺衰竭之傷害，引起無法自主呼吸缺氧，而致神經發展
    行為遲緩之腦部受損等情節，業據被告甲○○，坦承將亞庫凱林注射劑放置在嬰
    兒房冰箱，惟否認有過失，辯稱因醫院設備不足，規劃急救需求才調貨存放，有
    以保麗龍作警示標語，被告丙○○則坦承為原告注射疫苗前，未詳讀藥瓶標示。
    經查：(一)前揭注射劑係被告甲○○主動要求藥商送交試用，並非報請北城醫院依
    正常程序採購乙節，業據證人即博茂公司業務員陳婉麗證述無訛（見偵查相字卷
    第一七三頁），又嬰兒房之冰箱僅提供嬰兒房護士業務上使用，亦據證人即北城
    醫院護理長梁心證述「嬰兒房的冰箱只能放母奶、Ｂ型肝炎疫苗、免疫球蛋白
    」「嬰兒房的冰箱是冰嬰兒房工作上需要用的東西」等語（見矚訴字第一號刑事
    卷九十二年五月二日筆錄），被告甲○○身為麻醉護士，就亞庫凱林注射劑對於
    嬰兒顯具有高度危險性之藥理，應知之甚稔，竟違反規定將該具高度危險性之亞
    庫凱林注射劑，放置在嬰兒房冰箱內，致被告丙○○誤取注射，造成嬰兒傷害。
    雖甲○○稱有加警示標識，但其標誌不清楚，不能產生警示效果，業據據證人即
    嬰兒房護士沈惠珍、廖秀菁、白家寧、劉芳君、鄭玉婷等人於刑事偵查、審理中
    證述明確（見相字卷第一六五頁以下、矚訴字卷九十二年五月二日筆錄），故甲
    ○○縱認為醫院急救設備不足，應循正常管道反映請醫院採購，即使自行進貨備
    用，亦應妥善置於開刀房不應置放於嬰兒房，增加誤用之風險，終因警示不清造
    成本件事故，其行為與結果之發生自有因果關係。(二)意外發生當天，由值大夜班
    護士鄭玉婷點交冰箱內物品時，冰箱內確存放十二瓶小支Ｂ型肝炎疫苗乙節，業
    據證人鄭玉婷證述明確（見矚訴字卷九十二年五月二日筆錄），而被告丙○○為
    施打之前未進行(1)確認正確的病人、(2)確認正確的藥物（指從藥櫃內取出藥物時
    、衡量藥量時、把剩餘之藥放回藥櫃時均需確認藥物標籤，至少讀藥瓶標籤三次
    ）(3)正確的劑量、(4)正確的給藥時間以及(5)正確的給藥方法之「三讀五對」原則
    ，為被告丙○○所不爭執，被告丙○○違反注意義務，僅憑包裝瓶大小之不確定
    印象，排除冰箱中外觀大小明顯不同之免疫球蛋白後，逕行拿取所認較有可能為
    Ｂ型肝炎疫苗之小型藥瓶，致將冰箱內藥瓶容量、標籤顏色、英文字母均迥然相
    異之亞庫凱林注射劑，誤為Ｂ型肝炎疫苗而取用，顯已違反一般醫護人員所應注
    意之義務甚明，其行為直接造成意外事故，因果關係亦堪認定。(三)另證人即北城
    醫院院長徐木泉於本院結證稱：「九十一年十一月二十九日丙○○將肌肉鬆弛劑
    誤為Ｂ型肝炎疫苗施打幼兒，該肌肉鬆弛劑是李美雲自行向廠商要來誤放在嬰兒
    室，才造成此事件。」等語，證人即醫院護理長梁心結證稱：「七個嬰兒送急
    救，經人通知我才知道打錯針事件，因施打疫苗前未經三讀五對，我是嬰兒房護
    理長，李美雲是麻醉護士不屬於嬰兒房，麻醉藥品未妥適保管放在嬰兒房。」等
    語（見本院九十三年三月三日筆錄），均足以證明被告行為之過失。(四)又原告丁
    ○○、乙○○之血液經法務部法醫研究所鑑驗，經該所以「氣相層析質譜儀法」
    及「毒藥物廣篩鑑析儀（ＲＥＭＥＤＩ）」檢測，發現上開血液內均含有肌肉鬆
    弛劑ＡＴＲＡＣＵＲＩＵＭ成分，但未發現含安非他命類、鎮靜安眠藥及其他常
    見毒藥物成分，有法務部法醫研究所九十二年一月六日法醫毒字第０九一０００
    四三五三號函在卷可稽。又原告丁○○九十一年十一月二十九日入醫院時無自主
    呼吸，需使用氣管內管及輔助呼吸器維持，受有呼吸停止及室管膜下曩腫之傷害
    ，因被誤注射亞庫凱林，引起無法自主呼吸缺氧而可能造成之腦部受損變化，發
    展遲緩需長期療育，亦有台北市立和平醫院九十二年三月十二日北市和醫病字第
    ○九二六○一四六七○○號函、台大醫院九十二年三月十三日九十二校附醫秘字
    第九二００二０二一０九號函、九十二年四月二十二日第0000000000
    六號函、診斷證明書、在臺大醫院接受復健治療照片各在卷可憑。另原告乙○○
    初入醫院時因無自發性呼吸，須接受呼吸器治療，受有心肺衰竭之傷害，可能導
    致嚴重之缺氧性腦病變的後果，因缺氧性腦病變可能造成神經學與行為發展之影
    響，亦有亞東紀念醫院九十二年三月十七日亞歷字第○九二六四一○五一八號函
    及診斷證明書、台大醫院九十二年四月二十四日九十二校護醫秘字第九二００二
    ０三九八一號函在卷可憑。綜上，被告之過失侵權行為堪予認定。(四)又被告丙○
    ○、甲○○等因業務過失致死案件，業經台灣板橋地方法院及本院刑事庭判處有
    期徒刑二年、一年六月在案，附此敘明。
四、按「因故意或過失，不法侵害他人之權利者，負損害賠償責任。故意以背於善良
    風俗之方法，加損害於他人者亦同。」「數人共同不法侵害他人之權利者，連帶
    負損害賠償責任﹔不能知其中孰為加害人者，亦同。」「不法侵害他人之身體、
    健康、名譽、自由、信用、隱私、貞操，或不法侵害其他人格法益而情節重大者
    ，被害人雖非財產上之損害，亦得請求賠償相當之金額。其名譽被侵害者，並得
    請求回復名譽之適當處分。」民法第一百八十四條第一項、第一百八十五條第一
    項、第一百九十五條第一項定有明文。原告基於侵權行為之損害賠償請求權，請
    求被告連帶賠償身體受傷害之非財產損害賠償，為有理由，應予准許。
五、查原告丁○○受此傷害後每星期定期至臺大醫院回診二至四天，需作一系列的檢
    查與追蹤，心力與體力之煎熬實難以估算，原告丁○○僅為初生嬰兒，出生後即
    受此傷害，致心智與行為均有落後現象，更受復建時肢體疼痛之苦，對身心之發
    展傷害甚巨，精神上之痛苦，不言可諭；另原告乙○○受此傷害後至今看診七十
    餘次，住院四次，有就醫紀錄欄可稽，需作一系列的檢查與追蹤，原告僅是初生
    嬰兒，出生後即受此傷害而心智與行為均有落後現象，心力與體力之煎熬實難以
    估算，造成精神的創傷甚深，對其人格、身心傷害甚巨。本院審酌原告所受之傷
    害、被告二人過失嚴重程度及被告丙○○九十一年六月自護專畢業，原任職護士
    ，任職間月入二萬五千元，無不動產；被告甲○○護專畢業，原在北城醫院擔任
    麻醉護士，月薪約十至十二萬元，無不動產等資力，本院認被告二人應連帶賠償
    原告丁○○、陳宏典各精神慰撫金一百五十萬元，以資慰藉。從而，原告丁○○
    、陳宏典各請求被告連帶給付一百五十萬元及自九十二年十月二十八日起訴狀繕
    本最後送達翌日起，至清償日止，按年息百分之五計算之利息部分，洵屬正當，
    應予准許。逾此部分所為之請求，為無理由，應予駁回。
六、兩造陳明願供擔保，分別聲請宣告假執行及免為假執行，於原告勝訴分，經核尚
    無不合，爰分別酌定相當擔保金額准許之。至於原告其餘假執行之聲請部分，因
    訴之駁回而失所附麗，併予駁回。
七、結論：本件原告之訴，為一部有理由，一部無理由，依民事訴訟法第七十九條、
    第八十五條第一項前段、第八十五條第二項、第四百六十三條、第三百九十條第
    二項、第三百九十二條第二項，判決如主文。
中　　　華　　　民　　　國　　九十三　　年　　　五　　　月　　  十  　　日
                                    民事第二庭
                                        審判長法  官　黃　嘉　烈
                                              法  官  王  仁  貴
                                              法  官  陳  金  圍
正本係照原本作成。
如不服本判決，應於收受送達後二十日內向本院提出上訴書狀，其未表明上訴理由者
，應於提出上訴後二十日內向本院補提理由書狀（均須按他造當事人之人數附繕本）
上訴時應提出委任律師或具有律師資格之人之委任狀；委任有律師資格者，另應附具
律師資格證書及釋明委任人與受任人有民事訴訟法第四百六十六條之一第一項但書或
第二項（詳附註）所定關係之釋明文書影本。
中　　　華　　　民　　　國　　九十三　　年　　　五　　　月　　  十一　　日
　　　　　　　　　　　　　　　　　　　　　　　書記官　倪　淑　芳
附註：
民事訴訟法第四百六十六條之一（第一項、第二項）：
對於第二審判決上訴，上訴人應委任律師為訴訟代理人。但上訴人或其他法定代理人
具有律師資格者，不在此限。
上訴人之配偶、三親等內之血親、二親等內之姻親，或上訴人為法人、中央或地方機
關時，其所屬專任人員具有律師資格並經法院認為適當者，亦得為第三審訴訟代理人
。
